臺灣花蓮地方法院刑事判決　　　　　　　　　　　　　　九十三年度重訴字第六號
　　公　訴　人　臺灣花蓮地方法院檢察署檢察官
　　被　　　告　乙○○
　　選任辯護人　林武順律師
　　　　　　　　簡燦賢律師
　　被　　　告　丙○○
　　選任辯護人　阮慶文律師
右列被告等因違反毒品危害防制條例案件，經檢察官提起公訴（九十三年度偵字第四
七三號）及併案審理（九十三年度偵字第一一三六號），本院判決如左：
    主  文
乙○○意圖販賣而持有第一級毒品，處有期徒刑拾伍年。扣案之第一級毒品海洛因拾
小包（毛重佰伍拾公克）及第二級毒品安非他命壹包（淨重玖佰玖拾點拾公克，
空包裝重拾點玖公克）均沒收銷燬之；扣案之包裝盒壹個、電話號碼為000000
0000號之手機壹支，均沒收。
丙○○共同販賣第一級毒品，處無期徒刑，褫奪公權終身。扣案之第一級毒品海洛因
拾小包（毛重佰伍拾公克）及第二級毒品安非他命壹包（淨重玖佰玖拾點拾公克
，空包裝重拾點玖公克）均沒收銷燬之；未扣案之販賣第一級毒品所得之財物新臺幣
伍拾萬元沒收，如全部或一部不能沒收時，追徵其價額或以其財產抵償之；扣案之電
話號碼為0000000000號之手機壹支沒收。
    事  實
一、乙○○於民國九十三年三月十一日，以電話號碼為0000000000號行動
    電話撥打至電話號碼為0000000000號行動電話，聯絡高雄之毒販丁○○（所涉罪嫌現由臺灣花蓮地方法院檢察署檢察官另行偵辦中），詢問丁○○所
    持有第一級毒品海洛因之數量、品質及開價等問題，於確認欲向丁○○購買第一
    級毒品海洛因約三兩後，雙方遂在電話中談妥由乙○○先匯新臺幣（下同）五十
    萬元至不知情之丁○○父親陳森峰設於大眾商業銀行屏東分行、帳號為0000
    00000000號之帳戶內，乙○○再赴高雄丁○○處確認第一級毒品海洛因
    之品質。乙○○於翌日在花蓮第一信用合作社自強分社匯款五十萬元至上開帳戶
    後，即告知丁○○其將於同年月十七日上午十時許搭乘飛機至高雄，丁○○二哥
    丙○○乃於同年月十六日晚間以電話號碼為0000000000號行動電話聯
    絡乙○○，確認其飛機抵達之時間，並於翌日開車前往高雄小港機場接送乙○○
    至丁○○所使用、位於高雄市○○路二０七之二號之處所，乙○○於該處會同丁○○及與丁○○、丙○○同具販賣第一級毒品海洛因之犯意聯絡、綽號「鴨蛋」
    之成年男子試用過第一級毒品海洛因之品質後，認為品質不佳，即搭當日下午五
    時許之飛機返回花蓮。丁○○嗣於同年月二十日晚間、同年月二十一日凌晨，多
    次以前揭電話聯絡乙○○，確認乙○○欲購買第一級毒品海洛因之品質時，適有
    不詳姓名、年籍之成年人欲向乙○○購買第二級毒品安非他命，乙○○即詢問丁○○有無數量達一公斤的第二級毒品安非他命，經丁○○確認有貨且報價一公斤
    第二級毒品安非他命要六十萬元後，雙方即敲定由丙○○於同年月二十一日當天
    ，乘坐火車將第一級毒品海洛因與第二級毒品安非他命帶到花蓮。丙○○、丁○○及前開綽號「鴨蛋」之成年男子乃共同基於販賣第一級毒品海洛因、第二級毒
    品安非他命之犯意聯絡，由丙○○於同年月二十一日自高雄搭火車前往花蓮，嗣
    於該日下午二時許，丙○○以其太太所有、電話號碼為0000000000號
    行動電話聯絡乙○○即將於當日下午四時抵達花蓮火車站後，乙○○即依時駕駛
    車號為Ｕ八－七五八五號自小客車前往花蓮火車站欲接丙○○，迄於當日下午四
    時許，丙○○步出花蓮火車站，並將以酒盒盛裝後置於手提袋內之第一級毒品海
    洛因、第二級毒品安非他命一袋，置於乙○○駛來之前開自小客車副駕駛座腳踏
    墊上，由乙○○意圖販賣而持有該批毒品時，隨即為跟監佈線之法務部調查局東
    部地區機動工作組當場查獲，並扣得手提袋內之第一級毒品海洛因十小包（毛重
    三百五十公克，即偵卷第十七頁扣押物品清單編號一之物）、第二級毒品安非他
    命一包（淨重九百九十三點十公克，空包裝重十點九公克）、盛裝前揭毒品之包
    裝盒一個、乙○○電話號碼為0000000000號之行動電話一支、丙○○
    電話號碼為0000000000號之行動電話一支，並在乙○○身上另扣得供
    其施用之第一級毒品海洛因二小包（毛重四公克，即偵卷第十七頁扣押物品清單
    編號四之物）。
二、案經法務部調查局東部地區機動工作組報請臺灣花蓮地方法院檢察署檢察官偵查
    起訴。
    理  由
一、被告乙○○部分：訊據被告乙○○固不否認其向丁○○洽購第一級毒品海洛因、
    第二級毒品安非他命，並已先匯款五十萬元至丁○○提供之上開帳戶作為購買海
    洛因之費用，嗣於九十三年三月二十一日下午四時許，被告丙○○將前揭海洛因
    及安非他命放至其所駕駛之前開自小客車副駕駛座腳踏墊上時為調查員查獲之事
    實，此有匯款單及陳森峰前開帳戶之交易明細表乙紙附於本院卷可稽，並有上開
    毒品扣案、法務部調查局鑑定通知書二紙在卷可佐，惟矢口否認係基於意圖販賣
    之犯意而持有被告丙○○交付之毒品，辯稱：伊向丁○○購買的毒品全部都是要
    供自己施用云云，惟查：
（一）經法務部調查局東部地區機動工作組聲請臺灣花蓮地方法院檢察署核發監聽票
      後，對被告乙○○所使用、電話號碼為0000000000號行動電話進行
      監聽，並做成通訊監察譯文乙份，被告乙○○及其選任辯護人對該通訊監察譯
      文之證據能力均不爭執，被告乙○○亦不否認使用該號碼行動電話說話者，即
      為其本人。而依據該通訊監察譯文所示，被告乙○○於九十二年十二月十九日
      、九十三年一月三日、同年一月四日，與下開行動電話號碼之持有者有如下之
      對話：１、九十二年十二月十九日：「（電話號碼為0000000000號
      行動電
          話使用者）老大，我昌仔，有在忙嗎？（被告乙○○）現在嗎？有什麼事
          情？（電話號碼為0000000000號行動電話使用者）有人在找阿
          文，要跟你那個。（被告乙○○）好啊，等一下。（電話號碼為0000
          000000號行動電話使用者）那個硬的，有前一批的嗎？你昨天拿那
          個不是很好。（被告乙○○）我知道。（見偵卷第九十四頁）」。
      ２、九十三年一月三日：「（電話號碼為0000000000號行動電話使
          用者）老大，人在哪裡？（被告乙○○）在家裡。（電話號碼為0000
          000000號行動電話使用者）都沒有出去？（被告乙○○）沒有，今
          天是好日子，收到好幾張喜帖。．．．（電話號碼為000000000
          0號行動電話使用者）老大，我要跟你拿軟的（被告乙○○）好。（見偵
          卷第九十六頁）」。
      ３、九十三年一月四日：「（電話號碼為0000000000號行動電話使
          用者）有硬的嗎？（被告乙○○）你誰？（電話號碼為00000000
          00號行動電話使用者）昌仔，有顯示。（被告乙○○）我差不多半個小
          時過去你那邊。（見偵卷第九十六頁）」。
      而根據證人即法務部調查局東部機動工作組調查員戊○○針對該通訊監察譯文
      解釋毒品行話之用語，其證稱：「硬的」係指安非他命，「軟的」係指海洛因
      等語（見本院九十三年十二月二十八日審理筆錄第二十四頁），足證被告乙○○向丁○○接洽本件毒品交易前三個月內，確有可疑為從事毒品交易之事證，
      是其購買如此大量之海洛因及安非他命，是否均為供己施用，即甚有可疑。
（二）再被告乙○○於九十三年三月二十日與丁○○在電話中洽談毒品交易事宜時，
      曾有如下之對話：「．．．（被告乙○○）硬的呢？（丁○○）硬的沒有整組
      的，散的，整組的很貴。（被告乙○○）朋友要整組的，問問看。（丁○○）
      開價到六十。（見偵卷第一百零五頁）」。被告乙○○就該譯文內容，曾於警
      詢時陳稱略以：該譯文內容係指一公斤的安非他命要價六十萬元，因為伊朋友
      綽號叫「楚楚」的，前天打電話給伊說她的朋友想要買安非他命，請伊幫忙問
      看看，伊才請阿賢（即被告丙○○）帶海洛因來花蓮外，順便也帶一公斤安非
      他命給伊，伊再轉介給「楚楚」，伊是打算「阿賢」來花蓮後，把他帶到「楚
      楚」的住處，讓他們談交易的價錢等語（見偵卷第六頁反面、第七頁）；偵訊
      時陳稱：「（檢察官問：為何安非他命要買到一公斤？）因為我有在用，「楚
      楚」的朋友也有在用，所以他叫我有無辦法買到安非他命。（檢察官問：你剛
      說你是偶爾用安非他命，為何要買一公斤的安非他命？）我是想留下幾兩，其
      餘問「楚楚」看她的朋友要不要，如果不要的話，我自己留著。（檢察官問：
      看他朋友要不要是什麼意思？）我的意思是說如果「楚楚」的朋友要的話，我
      就帶丙○○去「楚楚」家，讓他們自己交易。（檢察官問：你向丙○○買安非
      他命的錢如何給他？）要先看貨好不好，好的話才給他錢。（檢察官問：那你
      怎麼有六十萬元給他？）我自己做生意有賺錢等語（見偵卷第三十六頁反面、
      第三十七頁）；本院中陳稱略以：伊是要買海洛因，伊到「楚楚」家中聊天，
      她也需要安非他命，伊這次買的安非他命有意思讓「楚楚」看，她有意思的話
      ，伊會轉賣她等語（見本院九十三年度聲羈字第二十七號卷第十頁），足見被
      告丙○○除海洛因外，尚帶被查獲之安非他命到花蓮來，係出於被告乙○○之
      要求，而被告乙○○欲購買安非他命一公斤之原因，確係因他人欲向其購買，
      惟其因自己無貨，始需向丁○○追購，其嗣後雖於本院變異其詞，改稱安非他
      命係要供己施用，與綽號「楚楚」之女子無關云云，然卻無法提出合理之說明
      解釋其迭於警詢、偵查及本院中為如上陳述之原因，是其所辯無非係瞭解其前
      開所述可能涉及之法律責任後，始為之推諉卸責之詞，不足採信。至於被告乙○○前雖曾稱：伊係打算被告丙○○來花蓮後，把他帶到「楚楚」的住處，讓
      他們談交易的價錢云云，仿若其並未打算介入綽號「楚楚」之女子與被告丙○○買賣安非他命之事宜，惟被告乙○○若不打算自己先行買進此批安非他命，
      嗣後再伺機賣出，其大可於綽號「楚楚」之女子向其詢問有無安非他命時，報
      稱沒有，或報以丁○○之聯絡方式，由綽號「楚楚」之女子自行接洽即可，焉
      需甘負幫助販賣安非他命之罪嫌及被查獲之風險，帶同攜帶大量毒品之被告丙○○前往綽號「楚楚」女子之住處驗貨？被告丙○○又焉會在與綽號「楚楚」
      之女子不熟識之情形下，單獨攜帶價高之大量毒品隨被告乙○○至全然陌生之
      「楚楚」住處進行交易？在在足證被告乙○○確係打算自己購入一公斤安非他
      命後，再轉賣予他人，其確係基於販賣之意圖而持有查獲之安非他命無訛。
（三）依據卷附通訊監察譯文所示，被告乙○○自九十三年三月十一日起，即開始與
      丁○○接洽購買海洛因之事宜，期間之談話內容如：「（九十三年三月十一日
      ，被告乙○○）有進「茶米」好的，若好的我就過去。．．．（被告乙○○）
      看一個量多少？（丁○○）他說有十七，也有十八。（被告乙○○）單的嗎？
      （丁○○）嗯。（被告乙○○）單的沒關係，好就好，那先幫我拿三葉（個）
      ，我明天先寄五（五十萬）過去。（丁○○）我先看哪一種比較軟。（被告乙○○）好，我先寄五十過去。．．．（九十三年三月二十日，被告乙○○）他
      說幾分？（丁○○）二００。（被告乙○○）我是說軟的。（丁○○）對，二
      ００。（見偵卷第一百頁、第一百零一頁、第一百零五頁）」，輔以證人戊○○針對前開譯文於本院證稱略以：「茶米」應該是指毒品，丁○○和被告乙○○說這裡有十七號、十八號，應該是指十七萬、十八萬的意思，「單的」則是
      指一兩，因為海洛因一兩市價約十七萬、十八萬，「二００」則是指海洛因的
      純度，一般來說，一百七十是普通，二百就是不錯等語（見本院九十三年十二
      月二十八日審理筆錄第二十一頁、第二十五頁），則被告乙○○對欲購買之海
      洛因品質極其要求，若品質不好即有不願購買之意思，甚且為此導致交易之整
      體時間甚為冗長，益證被告購買海洛因之目的非在供己施用，始會在洽商購買
      過程中，完全沒有顯現出吸毒成癮者亟需毒品解癮之迫切感。
（四）綜上所述，被告乙○○係基於販賣之意圖，而持有被告丙○○所交付之第一級
      毒品海洛因十小包（毛重三百五十公克，即偵卷第十七頁扣押物品清單編號一
      之物）、第二級毒品安非他命一包（淨重九百九十三點十公克，空包裝重十點
      九公克）之事證甚為明確，其所辯不足為採，犯行堪以認定，應予依法論科。
二、被告丙○○部分：訊據被告丙○○固不否認扣案之第一級毒品海洛因十小包（毛
    重三百五十公克，即偵卷第十七頁扣押物品清單編號一之物）、第二級毒品安非
    他命一包（淨重九百九十三點十公克，空包裝重十點九公克），係其從高雄坐火
    車帶到花蓮交給被告乙○○之事實，惟矢口否認有何販賣第一級毒品海洛因、第
    二級毒品安非他命之犯行，辯稱：伊與被告乙○○於九十二年五月間即認識，九
    十三年三月十六日那天，伊與認識兩個禮拜的朋友「阿貓」（（阿貓）也是被告
    乙○○的朋友）在高雄六合夜市遇見，「阿貓」說被告乙○○明天要搭早上十點
    多的飛機來高雄，請伊去接他，伊遂於該日晚上打電話給被告乙○○，並於翌日
    去機場接他。接到被告乙○○後，伊將被告乙○○載到高雄市○○路二０七之二
    號即「阿貓」、綽號「鴨蛋」之男子出入之地方後就走了，不清楚他們在聊什麼
    。九十三年三月二十一日當天，伊要到花蓮找被告乙○○玩，「阿貓」本來說好
    要一起去，但三月二十一日當天早上，「阿貓」在高雄火車站前說他母親昨晚生
    病住院，不能一起去花蓮，託伊拿一瓶酒交給被告乙○○，伊即照「阿貓」所託
    的去做，到了花蓮火車站，才把手提袋裝的酒盒放到被告乙○○駛來自小客車的
    副駕駛座腳踏墊上，即被調查局人員查獲，伊根本不知道前開酒盒裡面裝的是海
    洛因及安非他命云云，惟查：
（一）按被告以外之人於審判外之言詞或書面陳述，除法律有規定者外，不得作為證
      據；法院就被告本人之案件調查共同被告時，該共同被告準用有關人證之規定
      ；證人、鑑定人依法應具結而未具結者，其證言或鑑定意見，不得作為證據，
      刑事訴訟法第一百五十九條第一項、第二百八十七條之二、第一百五十八條之
      三分別定有明文。故共同被告在被告本人之案件中具有證人之適格，自受傳聞
      法則之拘束，且應依法使其具結，以擔保證言係據實陳述，若共同被告在審判
      外之陳述不符合其他法律之規定，或違背具結之規定，未令共同被告供前或供
      後具結，該等證言即不得作為合法之證據資料。查本件共同被告乙○○於警詢
      中所述，係屬審判外之陳述，為傳聞證據，其於偵查中所言，復未經檢察官告
      以具結之義務及偽證之處罰後令其具結，本件亦經被告丙○○之選任辯護人否
      認共同被告乙○○警詢及偵訊筆錄之證據能力在卷，與刑事訴訟法第一百五十
      九條之五第二項默示同意傳聞證據具有證據能力之情形不符，揆諸前開說明，
      ，共同被告乙○○於警詢及偵查中所言，對被告丙○○而言，均不具證據能力
      ，合先敘明。
（二）證人即共同被告乙○○業於本院證稱略以：伊自九十三年三月十一日起，即向
      丁○○以電話聯繫購買毒品事宜，卷附調查局製作之通訊監察譯文中，記載之
      「阿鏗」均為丁○○無誤。在洽談過程中，伊有先匯五十萬元至丁○○提供之
      陳森峰帳戶作為購買海洛因之價金，且還有親自去過高雄，是由被告丙○○開
      車載伊去高雄市○○路二０七之二號丁○○處，當時在場之丁○○及綽號「鴨
      蛋」之成年男子都知道伊要買毒品，被告丙○○則是帶伊上去之後就走了等語
      （見本院九十三年十二月二十九日審理筆錄第九頁至第十四頁、第十八頁），
      且經證人乙○○當庭確認所指之丁○○即本院以視訊系統傳訊到案之人，復有
      通訊監察譯文、匯款單、陳森峰上開帳戶之交易明細表各乙份在卷可稽，堪認
      證人乙○○確係向丁○○洽購毒品無誤，證人丁○○於本院作證時，雖否認前
      情（見本院九十三年十二月二十八日審理筆錄第四頁至第二十頁），惟與上揭
      事證皆不相符，所證顯屬不實，先予陳明。再證人戊○○於本院證稱：伊於九
      十三年四月十九日有去搜索高雄市○○路二０七之二號，當時管理員有指認該
      處所是丁○○在繳每個月的管理費，且有搜索到收件人是丁○○的信件，及記
      載有陳森峰大眾銀行帳戶資料之便條紙等語（見本院九十三年十二月二十八日
      審理筆錄第三十二頁），足證高雄市○○路二０七之二號一址，確係丁○○平
      日使用之處所。則共同被告乙○○遠從花蓮往赴高雄欲找證人丁○○接洽購買
      毒品事宜時，自係先聯絡證人丁○○派車接送其至洽商地點，而開車前來之人
      乃被告丙○○，且被告丙○○係將共同被告乙○○送至素為丁○○使用之高雄
      市○○路二０七之二號一址，顯見被告丙○○確係證人丁○○派遣而來，故被
      告丙○○對於證人丁○○在從事販賣毒品一事應知之甚稔，且深獲證人丁○○
      信任，蓋若被告丙○○不知此事，證人丁○○焉敢冒事跡敗露之風險而委請其
      載送毒品之買家？
（三）再依卷附通訊監察譯文乙份所示，共同被告乙○○於九十三年三月二十一日下
      午一時十三分許，與丁○○有如下之對話：「（丁○○）四點到。（共同被告
      乙○○）這樣我知道了，來我再打給他，我再過去。（丁○○）你有他的電話
      嗎？到那邊？（共同被告乙○○）他知道我的電話嗎？（丁○○）說要坐到總
      站嗎？（共同被告乙○○）你交代他打電話給我就好。（丁○○）他有打給我
      ，叫我問你坐到哪？（共同被告乙○○）總的就好了，到總站就好了。（丁○○）好，我跟他講。（見偵卷第一百零七頁、第一百零八頁）」；於同日下午
      二時二十五分許，則與使用電話號碼為0000000000號行動電話之人
      有如下之對話：「（共同被告乙○○）賢仔？（電話號碼為00000000
      00號行動電話使用者）四點到。（共同被告乙○○）我知道，我會在出口等
      你。（電話號碼為0000000000號行動電話使用者）好。（見偵卷第
      一百零八頁）」，被告丙○○則自承：電話號碼為0000000000號行
      動電話是伊太太所有，當時通話之人為伊無誤，伊是要告知共同被告乙○○已
      經到達花蓮等語（見本院卷第五十四頁）。則被告丙○○到花蓮的目的，若真
      如其所述係要到花蓮找共同被告乙○○玩而非販賣毒品，其應與共同被告乙○○有相當程度之交情，且應主動聯絡共同被告乙○○其抵達花蓮之時間及地點
      ，並聊及要去哪裡遊玩等事項，然其俱未為之，反是藉由其弟丁○○與共同被
      告乙○○聯繫後，才確定其要下車之時間及地點，誠然與經驗法則有違，足證
      其所辯不實，被告丙○○確是應丁○○所請，前來進行毒品交易無誤。
（四）又承上所述，共同被告乙○○匯款五十萬元至上開帳戶，目的是支付欲向丁○○購買海洛因之價金，故其對於嗣後追購之安非他命一公斤部分，完全尚未付
      款，是想必擔負運送毒品責任之人，尚須負責收取安非他命一公斤之價金。倘
      被告丙○○對欲交給共同被告乙○○之物品內容完全不知情，其焉能擔負此責
      ？被告丙○○所辯認識僅兩個禮拜、綽號「阿貓」之人，又焉有可能在交易價
      金未完全收取，且與被告丙○○不熟識之情形下，委以毒品交易市場上價值如
      此不斐之物？足證被告丙○○確實知悉其要交給共同被告乙○○之物品係海洛
      因及安非他命，且其所稱「阿貓」之人，乃係子虛烏有、臨訟杜撰之人。
（五）證人即共同被告乙○○於本院證稱略以：如果案發當天沒有被抓，伊會要求自
      己要先試用被告丙○○帶來的安非他命，確認它的品質，因為毒品的品質不一
      ，會影響價格，如果品質好，伊就會全部買下。此外，被告丙○○當然要打開
      包裝給伊確認裡面的東西是毒品，要不然如何確認有沒有買到不是毒品的東西
      。至於毒品的重量部分，伊知道海洛因要有三兩，伊與被告丙○○不是很熟，
      一定會和他秤毒品的斤兩，如果拿來的重量不對，伊會打電話到高雄給丁○○
      ，責怪他沒有把事情處理好等語（見本院九十三年十二月二十九日審理筆錄第
      十九頁至第二十二頁）。足見被告丙○○來花蓮所需處理之事宜，絕非僅只將
      攜帶之海洛因及安非他命交給共同被告乙○○而已，尚需會同共同被告乙○○
      清點毒品之種類、各自之數量及品質，確認無誤後，始能向共同被告乙○○收
      取安非他命之價款，益證被告丙○○確實知悉所攜帶之物品係本件扣案之毒品
      ，其前往花蓮之目的是在進行毒品之交易。
（六）綜上各節所述，被告丙○○知悉所攜帶物品為第一級毒品海洛因十小包（毛重
      三百五十公克，即偵卷第十七頁扣押物品清單編號一之物）及第二級毒品安非
      他命一包（淨重九百九十三點十公克，空包裝重十點九公克），且其前往花蓮
      之目的係要與共同被告乙○○進行前開毒品之交易，自與丁○○、綽號「鴨蛋
      」之成年男子具有販賣第一級毒品海洛因及第二級毒品安非他命之犯意聯絡與
      行為分擔，本件事證業已明確，被告丙○○之犯行堪以認定，應予依法論科。
      至於被告丙○○請求本院調閱其於九十三年三月間之通聯記錄（見本院九十三
      年十二月二十九日審理筆錄第二十七頁），欲證明其與綽號「阿貓」之男子、
      綽號「咪咪」之女子確有通訊情形，然其請求因已罹於電信機構保存通聯記錄
      之六個月期限，且通聯記錄僅能證明被告丙○○之發話、受話情形，並不能證
      明通話之內容，與待證事實無直接關聯，爰依刑事訴訟法第一百六十三條之二
      第一款、第二款之規定，駁回被告丙○○此調查證據之聲請，併此敘明。
三、查海洛因依毒品危害防制條例第二條第二項第一款之規定，係屬第一級毒品；安
    非他命依同條例第二條第二項第二款之規定，係屬第二級毒品，是核被告乙○○
    所為，係違反毒品危害防制條例第五條第一項、第二項之意圖販賣而持有第一級
    毒品海洛因、第二級毒品安非他命罪；被告丙○○所為，係違反同條例第四條第
    一項、第二項之販賣第一級毒品海洛因、第二級毒品安非他命罪。公訴人認被告
    乙○○所為係違反毒品危害防制條例第四條第一項、第二項之販賣第一級毒品海
    洛因、第二級毒品安非他命罪，尚有未洽，惟其基本事實同一，本院自應予審理
    ，並變更起訴法條如上。被告丙○○與丁○○、綽號「鴨蛋」之成年男子間，就
    其所犯前開犯行有犯意之聯絡及行為之分擔，應論以共同正犯。被告二人分別持
    有本件第一級毒品海洛因十小包（毛重三百五十公克，即偵卷第十七頁扣押物品
    清單編號一之物）、第二級毒品安非他命一包（淨重九百九十三點十公克，空包
    裝重十點九公克）之低度行為，應各自為其等意圖販賣而持有、販賣之高度行為
    所吸收，均不另論罪。被告乙○○以一個意圖販賣而持有之行為，同時觸犯上開
    二罪名，為想像競合犯，應從一重之違反毒品危害防制條例第五條第一項之意圖
    販賣而持有第一級毒品罪處斷。被告丙○○以一個販賣行為，同時觸犯上開二罪
    名，亦為想像競合犯，應從一重之違反毒品危害防制條例第四條第一項之販賣第
    一級毒品罪處斷。爰審酌海洛因及安非他命對人體之戕害甚鉅，且均會使施用者
    成癮，難以戒斷，施用者一旦吸食上癮，往往為購得毒品不惜傾家蕩產，甚至以
    非法方法取得購毒之資金，被告乙○○及丙○○對此應知之甚稔，然其等為圖私
    利竟分別不惜意圖販賣而持有及販賣之，侵害社會法益甚鉅，復審酌被告乙○○
    意圖販賣而持有之毒品數量、被告丙○○販賣毒品之數量，及其二人犯後仍不知
    悔悟，多所飾詞以卸其責等一切情狀，分別量處被告二人如主文所示之刑。被告
    丙○○經本院宣告無期徒刑，爰依刑法第三十七條第一項之規定，併宣告褫奪公
    權終身。扣案之第一級毒品海洛因十小包（毛重三百五十公克，即偵卷第十七頁
    扣押物品清單編號一之物）、第二級毒品安非他命一包（淨重九百九十三點十公
    克，空包裝重十點九公克），係查獲之毒品，且為被告乙○○意圖販賣而持有之
    毒品、被告丙○○販賣之毒品，爰均對被告二人為沒收銷燬之諭知；扣案之海洛
    因、安非他命包裝盒一個，業經被告丙○○給予被告乙○○，為被告乙○○所有
    、供其犯罪所用之物，扣案之電話號碼為0000000000號之手機一支、
    電話號碼為0000000000號之手機一支則分別為被告乙○○、被告丙○○所有，且為供其等犯罪所用之物，爰均依刑法第三十八條第一項第二款之規定
    宣告沒收；未扣案由被告乙○○匯款至陳森峰上開帳戶之五十萬元，為被告丙○○及丁○○、綽號「鴨蛋」之成年男子共同販賣第一級毒品海洛因所得之財物，
    且為其等所有，爰依毒品危害防制條例第十九條第一項之規定，對被告丙○○諭
    知沒收，並諭知如全部或一部不能沒收時，追徵其價額或以其財產抵償之。
四、按刑法第三十八條規定之沒收，為從刑之一種，具有刑罰及保安處分之性質，且
    與主刑有從屬關係，依主從不可分原則，應於裁判時附隨於主刑而宣告，故該條
    第一項第一款至第三款規定之沒收物，須與犯罪有直接關係並於犯罪事實中有具
    體之記載，始能於判決主文宣示沒收，然該條第二項規定同條第一項第一款之違
    禁物，不問屬於犯人與否沒收之，第四十條但書復規定違禁物得單獨宣告沒收，
    則與該犯罪無直接關係而於犯罪事實中未具體記載之違禁物，應由檢察官另行聲
    請單獨沒收；惟該與被告犯罪無直接關係之違禁物，檢察官於起訴書內已敘明應
    依法沒收者，應認檢察官已聲請沒收，為避免司法資源之浪費，仍得於判決時併
    宣告沒收；毒品危害防制條例第十八條第一項前段規定：「查獲之毒品及專供製
    造或施用毒品之器具，不問屬於犯人與否沒收之」，此項規定係刑法第三十八條
    之特別規定，仍有上開原則之適用（最高法院九十一年度臺非字第六七號判決意
    旨參照）。經查，本件於查獲時，另行在被告乙○○身上扣得之第一級毒品海洛
    因二小包（毛重四公克，即偵卷第十七頁扣押物品清單編號四之物），業經被告
    乙○○陳明係供其吸食所用（見偵卷第三十七頁），即與本件犯罪事實無直接關
    係，且未經檢察官於起訴書犯罪事實中具體記載，揆諸前揭判決意旨所述，本院
    自不得對之併予宣告沒收銷燬，而應由檢察官另為適當之處理，附此敘明。
五、至於被告乙○○之選任辯護人，認被告乙○○業已供出其毒品之來源乃丁○○，
    丁○○復在高雄為警方查獲，因認被告乙○○應可適用毒品危害防制條例第十七
    條之規定，故得減輕其刑等語。經查，經本院函詢臺灣高雄地方法院檢察署有關
    丁○○遭查獲之原因，該署函覆略以：丁○○遭查獲乃因該署監聽其行動電話而
    得，並非出於被告乙○○之供述等語，此有該署函文乙份在卷可稽（見本院卷第
    二百零七頁、第二百零八頁），是與毒品危害防制條例第十七條規定之情形不符
    ，被告乙○○自不適用該規定，併予陳明。
據上論斷，應依刑事訴訟法第二百九十九條第一項前段、第三百條，毒品危害防制條
例第四條第一項、第二項、第五條第一項、第二項、第十八條第一項前段、第十九條
第一項，刑法第十一條前段、第二十八條、第五十五條、第三十七條第一項、第三十
八條第一項第二款之規定，判決如主文。
本案經檢察官甲○○到庭執行職務。
中      華      民      國      九十四     年     一     月     十二    日
  臺灣花蓮地方法院刑事第一庭
                                    審判長法  官    賴淳良
                                          法  官    李豫雙
                                          法  官    鄭光婷
右正本證明與原本無異。
如對本判決不服，應於送達後十日內，向本院提出上訴狀。（應抄附繕本）告訴人或
被害人如對於本判決不服者，應具備理由請求檢察官上訴，其上訴期間之計算係以檢
察官收受判決正本之日期為準。
                                     法院書記官
中      華      民      國      九十四     年     一     月     十二    日
附錄本判決論罪之法律條文：
毒品危害防制條例第四條第一項、第二項：
製造、運輸、販賣第一級毒品者，處死刑或無期徒刑，處無期徒刑者，得併科新臺幣
一千萬元以下罰金。
製造、運輸、販賣第二級毒品者，處無期徒刑或七年以上有期徒刑，得併科新臺幣七
百萬元以下罰金。
毒品危害防制條例第五條第二項：
意圖販賣而持有第二級毒品者，處五年以上有期徒刑，得併科新臺幣五百萬元以下罰
金。
